臺灣屏東地方法院民事判決
111年度潮簡字第509號
原      告  林秀花  
            林志銘  
共      同
訴訟代理人  謝佳蓁律師
被告兼鄭清仔之承受訴訟人  
            鄭春輝  
訴訟代理人  鄭來旺  
被告兼鄭清仔之承受訴訟人
            鄭清春  

鄭清仔之承受訴訟人  
            洪斷仔  
            鄭榆樺  
            鄭淑真  
被      告  鄭芳宜  
上列當事人間請求拆屋還地事件，本院於民國111年11月3日言詞
辯論終結，判決如下：
　　主  文
被告應將坐落屏東縣○○鄉○○○段000地號土地上如附圖編號135⑴、
面積19.56平方公尺部分土地上之地上物拆除，並將上開土地返
還予原告林志銘。
被告應將坐落屏東縣○○鄉○○○段000地號土地上如附圖編號136⑴、
面積5.61平方公尺部分土地上之地上物拆除，並將上開土地返還
予原告林秀花。
訴訟費用由被告負擔。
本判決第一項、第二項得假執行。但被告於執行標的物拍定、變
賣或物之交付前，依序以76,284元、21,879元為原告預供擔保，
或將請求標的物提存後，得免為假執行。
    事實及理由
一、原告主張：原告林志銘、林秀花分別為坐落屏東縣○○鄉○○○
    段000○000地號土地（下稱系爭土地）之所有權人，被告為
    門牌號碼屏東縣○○鄉○○村○○00號建物（下稱系爭建物）之所
    有權人。系爭建物無權占用原告所有之系爭土地如附圖所示
    135⑴、136⑴部分（下稱系爭地上物），爰依民法第767條之
    規定，提起本件訴訟，請求被告拆除系爭地上物，並將占用
    土地返還原告等語。並聲明：如主文第1 項、第2項所示；
    願供擔保，請准宣告假執行。
二、被告則以：同意將占用部分拆除，土地返還原告，但不願負
    擔拆除費用等語置辯。
三、系爭土地為原告所有，然系爭土地內如附圖編號135⑴ 、136
    ⑴部分所示面積各為19.56平方公尺、5.61平方公尺之土地上
    有系爭地上物等情，業據原告提出地籍圖謄本、土地登記第
    一類謄本、現場照片為證。復經本院會同地政人員前往履勘
    並囑託地政人員測量屬實，有本院勘驗筆錄、現場照片、複
    丈成果圖即附圖在卷足憑，自堪信為真實。
四、法院之判斷
    按所有人對於無權占有或侵奪其所有物者，得請求返還之，
    對於妨害其所有權者，得請求除去之，民法第767 條第1 項
    定有明文。又以無權占有為原因，請求返還土地者，占有人
    對土地所有權存在之事實無爭執，而僅以非無權占有為抗辯
    者，土地所有權人對其土地被無權占有之事實無舉證責任，
    占有人自應就其取得占有係有正當權源之事實證明之（最高
    法院85年度台上字第1120號判決意旨參照）。查被告等共有
    之系爭地上物，占有使用系爭土地內如附圖所示編號135⑴、
    136⑴部分土地，業如前述，揆之前開說明，自應由被告就其
    具有使用之正當權源負舉證責任。被告並未提出有何占用系
    爭土地之正當權源，即應屬無權占有。原告請求被告將如附
    圖所示編號135⑴、136⑴部分土地上之地上物拆除，將土地返
    還原告，即有理由，應予准許。至於本件判決確定後，被告
    如不自行拆除，由原告僱工拆除之費用乃屬強制執行費用之
    問題，與本件原告請求有無理由無涉，附此敘明。
五、本件係就民事訴訟法第427條訴訟適用簡易程序所為被告敗
    訴之判決，依同法第389條第1項第3款規定，應職權宣告假
    執行，並依同法第392條第2項、第3項規定，依職權宣告被
    告如預供相當之擔保，得免為假執行。至原告雖陳明願供擔
    保聲請假執行，僅促使法院職權發動，不另為假執行准駁之
    諭知。
六、據上論結，原告之訴為有理由，爰判決如主文。
中　　華　　民　　國　　111 　年　　11　　月　　17　　日
                 潮州簡易庭      法　官    麥元馨
正本係照原本作成。
如對判決上訴，須於判決送達後20日內向本院提出上訴狀，其未
表明上訴理由者，應於提出上訴後20日內向本院補提理由書狀（
均須按他造當事人之人數附繕本）。如委任律師提起上訴者，應
一併繳納上訴審裁判費。
中　　華　　民　　國　　111 　年　　11　　月　　17　　日
                                  書記官　 洪雅玲